【裁判字號】    95,裁,185
【裁判日期】    950126
【裁判案由】    耕地三七五租約
【裁判全文】
最  高  行  政  法  院  裁  定
                                     95年度裁字第00185號
上  訴  人  乙○○
被 上訴 人  高雄縣大樹鄉公所
代  表  人  丙○○
參  加  人  丁○○○
參  加  人  甲○○○
上列當事人間因耕地三七五租約事件，上訴人不服中華民國93年
3月31日高雄高等行政法院93年度訴字第31號判決，提起上訴。
本院裁定如下：
    主  文
上訴駁回。
上訴審訴訟費用由上訴人負擔。
    理  由
一、按對於高等行政法院判決之上訴，非以其違背法令為理由，
    不得為之，行政訴訟法第242條定有明文。同法第243條第1
    項規定，判決不適用法規或適用不當者，為違背法令；而判
    決有第243條第2項所列各款情形之一者，其判決當然違背法
    令。又提起上訴，應以上訴狀表明上訴理由並應添具關於上
    訴理由之必要證據，復為同法第244條第1項第4款及第2項所
    明定。準此，當事人提起上訴，如以原審判決有行政訴訟法
    第243條第1項不適用法規或適用不當為理由時，其上訴狀應
    有具體之指摘，並揭示該法規之條項或其內容；如以原審判
    決有第243條第2項所列各款情形之當然違背法令為理由時，
    其上訴狀應揭示合於該款之事實。如上訴狀未依此項方法表
    明，或其所表明者，顯與上開法條規定之情形不相合時，即
    難認為已對原審判決之違背法令有具體之指摘，其上訴自難
    認為合法。
二、本件上訴人向原審參加人丁○○○、甲○○○承租坐落高雄
    縣大樹鄉○○段631地號土地（下稱系爭土地）耕作，訂有
    耕地三七五租約，於民國91年12月31日租期屆滿，出租人丁
    ○○○、甲○○○依內政部發布「私有出租耕地91年底租約
    期滿工作計畫及作業須知」規定，檢附生活費用支出、綜合
    所得總額清單及自任耕作切結書，以其確能自任耕作而所有
    收益不足以維持一家生活為由，申請將系爭土地收回自耕，
    經被上訴人查證後認本件並不因出租人收回耕地，致承租人
    即上訴人失其家庭生活依據，且出租人所有收益確不足以維
    持一家生活，乃以出租人無「耕地三七五減租條例」第19條
    第1項規定情形，以92年4月17日樹鄉民字第0920004969號函
    核定由出租人收回自耕。上訴人不服，提起訴願，遭決定駁
    回，提起行政訴訟，經原審判決駁回。
三、上訴意旨略以：子女應孝敬父母，並負扶養之義務，此乃天
    經地義之事，上訴人已漸近年邁，是以，由其子扶養係屬必
    然。然被上訴人僅依其長子個人之綜合所得總額為考量標準
    ，並未衡量上訴人之收支情形是否能足以維持生計；被上訴
    人僅憑出租人丁○○○、甲○○○等二人之片面陳述，並未
    真正探究其內隱之黑數，如能否自任耕作、漏報或匿報收入
    所得及意圖收回耕地．．．等情事（出租人丁○○○、甲○
    ○○等二人於85年1月8日以不實之事項指述上訴人轉租，意
    圖終止租約，而欲收回本件土地，有存證信函可參），而逕
    為不利上訴人之處分，誠難令人信服。又行政機關之行政程
    序或依職權調查證據，對當事人有利及不利事項皆應一律注
    意。上訴人自38年承租該筆土地賴以維生迄今，業已達55年
    有餘，與該土地有著不可抹滅之深刻感情，被上訴人未審酌
    上情及耕地收回是否致上訴人生活上失其所據，遽為全部收
    回之處分，與法有違。另查上訴人確因收回耕地，將失其家
    庭生活依據，爰請廢棄原審判決，並撤銷原處分及訴願決定
    。
四、經核原審判決對出租人無「耕地三七五減租條例」第19條第
    1項所規定不得收回系爭土地之情事業已說明明確，上訴人
    對於原審判決其敗訴部分提起上訴，雖以該部分有不適用法
    規或適用法規不當為由，惟核其上訴理由狀所載內容，係就
    原審取捨證據、認定事實之職權行使，指摘其為不當，難認
    為對該部分高等行政法院判決之如何違背法令已有具體之指
    摘，依首揭說明，其上訴為不合法，應予駁回。
五、依行政訴訟法第249條第1項前段、第104條、民事訴訟法第9
    5條、第78條，裁定如主文。
中    華    民    國    95    年    1     月    26    日
                  第四庭審判長法  官  趙  永  康
                              法  官  鄭  淑  貞
                              法  官  侯  東  昇
                              法  官  黃  淑  玲
                              法  官  林  文  舟
以  上  正  本  證  明  與  原  本  無  異
中    華    民    國    95    年    1     月    26    日
                              書記官  莊  俊  亨


司法院資訊處製作；財團法人民間司法改革基金會備份。
